【裁判字號】    89,訴,972
【裁判日期】    900119
【裁判案由】    殺人未遂等
【裁判全文】
臺灣臺南地方法院刑事判決                          八十九年度訴字第九七二號
    公  訴  人  臺灣台南地方法院檢察署檢察官
    被      告  甲○○
    選任辯護人  張文嘉
右列被告因殺人未遂案件，經檢察官提起公訴（八十九年度偵字第七九八五號），本
院判決如左：
    主  文
甲○○無罪。
    理  由
一、公訴意旨略以：甲○○，因前女友丁○○，與乙○○交往，而懷恨在心。於民國
    八十九年二月底，甲○○趁乙○○與丁○○在台南市○○街一二一巷六號住處熟
    睡之際，竟基於殺人之概括犯意，先以六公斤桶裝瓦斯，外接塑膠管，並將塑膠
    管由門縫插入前揭屋內，再釋放瓦斯，欲毒死紀、董二人。幸經乙○○發覺情況
    有異，開門查看始發現上情，並發現甲○○正爬躲在前揭屋後面增建之一樓石棉
    瓦上。然甲○○竟未此罷休，復於八十九年四月二十七日下午十時許，教唆不知
    姓名之男子，在台南市○○路四九一號今日大樓前，持凶器尖刀（未扣案）朝乙○○之肝臟致命部位加以刺殺，致乙○○受有上復壁穿刺傷併肝臟淺裂傷及血胸
    等傷害，經送醫急救，始倖免於難，因認甲○○涉有刑法第一百七十六條及刑法
    第二百七十一條第二項、第一項等罪嫌。
二、按犯罪事實應依證據認定之，無證據不得推定其犯罪事實；又不能證明被告犯罪
    者，即應諭知無罪之判決，刑事訴訟法第一百五十四條、第三百零一條第一項分
    別定有明文。
三、本件公訴人認被告玄溟涉有以煤氣燒燬現供人使用住宅未遂及殺人未遂等罪嫌，
    無非以上揭事實，經據告訴人乙○○指證綦詳，核與丁○○證述情節相符，且有
    乙○○遭傷的診斷證明書等資為依據。訊之被告甲○○堅決否認有右揭犯行，辯
    稱：乙○○與丁○○所居住之屋，原係由伊承租而來，乙○○搶走伊女友後反而
    公然在前揭房屋與丁○○同住，由於渠與丁○○同居期間，養有多隻小狗，渠擔
    心小狗無人餵食，於三月上旬某日下午本欲進入屋內探視，惜因大門深鎖渠無鑰
    匙，是以爬上屋頂欲進入屋內，適為乙○○發現，並無深夜施放瓦斯之事。況伊
    身材矮小，如何能背瓦斯桶爬上屋頂？至於乙○○被殺傷之事，伊是經丁○○電
    話告知乙○○住在伊住處隔壁的醫院，伊推測應係奇美醫院，才去醫院向丁○○
    說明此事與伊無關，伊未叫人殺害乙○○等語。
四、經查：
（一）本件告訴人乙○○指被告於八十九年二月底某日深夜四、五點，趁伊與丁○○
      熟睡之際，以桶裝瓦斯外接塑膠管，將塑膠管由門縫插入屋內，欲釋放瓦斯毒
      死乙○○及丁○○一節，固經丁○○於八十九年九月一日到場指證相符，惟被
      告否認曾於乙○○所指的二月底某日爬上丁○○住處屋頂，坦承曾於三月上旬
      為了要探視所養之狗爬上丁○○住處屋頂遭乙○○發現報警處理，未曾於二月
      下旬某日爬上丁○○住處屋頂。本院於九十年一月五日傳訊處理乙○○就被告
      爬上屋頂報案事宜的開元派出所員警丙○○到場，陳員結稱：伊曾接到警方一
      一０的竊盜通報到丁○○開南街住所處理，到現場時，被告人沒有在屋頂，且
      查明丁○○住處房子承租人是被告，也無竊盜情事後，認係感情糾紛，將被告
      帶往派出所，於晚間十時許才由被告母親將被告帶回。丁○○當時雖有提及施
      放瓦斯之事，惟因他們在外面並沒有什麼發現，故未進入屋內查看。則被告施
      放瓦斯欲毒死乙○○及丁○○，除紀、董二人之指陳外，經警員到場，亦無明
      顯足夠事證使警員進入屋內採證，被害人亦未提出被告施放瓦斯的現場照片及
      看見被告人在屋頂的目擊證人等其他證據資料以為證明，有關被告施放瓦斯欲
      毒死紀、董二人部分，除紀董二人之指述外，並無具體事證可供採認。
（二）況查，丁○○於九十年一月九日陳稱：發現門房細縫被插瓦斯管只有警員前往
      處理的這一次，當時是下午二、三時，伊與乙○○的習慣是睡到過午一、二點
      才起床。乙○○稱遭人放瓦斯欲毒死二、三次云云，與丁○○所述不符，尚難
      採信。而起訴事實所指二月下旬某日乙○○遭被告從門縫插瓦斯管，欲放瓦斯
      毒死，依乙○○於八十九年九月一日的陳述，發現施放瓦斯時間是半夜四、五
      點，與丁○○所稱：只發現一次，當時是下午二、三點，亦不相符，丁○○與
      乙○○當時同居一室，且同屬被害人，應無為扭曲之理，其說詞應可採信，而
      乙○○事後認為復遭被告派人刺殺成傷，其對被告怨恨之情顯較丁○○深，紀
      董二人指述內容，顯以丁○○之說法較可採。乙○○與起訴事實所指：被告於
      二月下旬某日深夜四、五點從丁○○住處門縫施放瓦斯欲毒死紀、董二人，施
      放瓦斯的時間顯與丁○○所述不符，難以採憑。
（三）乙○○於八十九年四月二十七日晚間十時許為不詳姓名男子持尖刀刺殺，固有
      診斷證明書一份在卷可稽，惟依奇美醫院診斷證明書所載被告所受之傷為上腹
      壁穿刺傷併肝臟淺裂傷及血腹，參之病歷摘要表記載認為「綜合以上臨床現，
      此次刀傷雖傷及肝臟，但尚未造成病患（即乙○○）立即性之生命危險，手術
      中病人腹腔內失血量亦僅一五０西西」，有病歷摘要表卷附可參，難認乙○○
      所受之傷有立即性致命危險。而持刀殺傷乙○○之人並未查獲，乙○○及丁○○均到場表示並不認識行兇者，其殺傷乙○○的動機及目的為何？係受人教唆
      出面教訓或基於個人恩怨報仇雪恨，在其人未到案之前實難僅憑臆測即論斷其
      持刀刺傷乙○○之原因及目的。
（四）公訴人認係被告教唆不詳姓名者持刀刺傷乙○○之依據為：乙○○在遭人殺傷
      之前曾聽聞該男子對乙○○揚言「你會搶別人的女朋友」，而乙○○之女友丁○○為被告之前女友。經查，丁○○於乙○○建遭人殺傷送到醫院急救後二小
      時曾打電話給被告，告訴被告乙○○被人殺傷，並問被告是否高興，被告於隔
      天早上即到醫院探查，但未到乙○○的病房一節，業經丁○○到場證述甚詳。
      被告辯稱丁○○曾於電話中表示乙○○住在伊家隔壁的醫院，伊即推論紀某係
      在奇美醫院而前往探查，雖丁○○否認曾在電話中向被告提及乙○○當時住在
      何家醫院，惟丁○○電話中既帶有指摘被告教唆人持刀殺傷乙○○之意，被告
      在恐遭丁○○誤解的情況下，急於查明乙○○住在何家醫院，狀況如何，尚屬
      人情之常。而被告於翌日凌晨前往奇美醫院向護士查詢乙○○病情，距丁○○
      打電話給被告，時隔二、三小時之後，依被告及丁○○、乙○○租住處地緣關
      係判斷，大型醫院除成功大學附設醫院外，即奇美醫院，故被告於翌日凌晨前
      往奇美醫院向護士探詢乙○○病情，亦非全無因由，依此事實，尚難直接推論
      乙○○遭人殺傷一事，係被告教唆所為。
（五）按告訴人之告訴，係以使被告受刑事訴追為目的，是其陳述是否與事實相符，
      仍應調查其他證據以資審認，最高法院五十二年度台上字第一三００號著有判
      例可資參照。綜上所述，公訴意旨指被告施放瓦斯欲毒死紀、董二人，除其二
      人之指述外，並無其他證據可資認定，且紀董二人就施放的時間所述不一，自
      難僅憑二人有出入的指述，即論坐被告此部分殺人未遂之罪嫌。而乙○○遭人
      殺傷之事，乙○○受傷部位在肝臟，所受之傷並無立即性致命危險，行兇之人
      是否意在取乙○○性命，尚難遽論；況持刀殺傷紀某之人尚未查明，更無從得
      知該人持刀殺傷乙○○之原因及目的，亦難僅憑被告事後前往醫院探查乙○○
      病情，即推論乙○○之傷係被告教唆他人行兇所致。
五、據上所陳，本件依調查所得證據尚不足以證明被告確有殺人未遂之犯行，此外復
    查無其他積極證據足資證明，揆諸首開說明，不能證明被告犯罪，自應為無罪之
    諭知。
據上論斷，應依刑事訴訟法第三百零一條第一項，判決如主文。
中      華      民      國      九十      年      一      月    十九    日
                              臺灣臺南地方法院刑事第一庭
                                  法  官  陳振謙
右正本證明與原本無異。
如不服本判決應於送達後十日內向本院提出上訴狀（須附繕本）。
                                  書記官  何小玉
中      華      民      國      九十      年      一      月    十九    日


司法院資訊處製作；財團法人民間司法改革基金會備份。
